臺灣高等法院刑事判決　　　　　　　　94年度上易字第1588號
上　訴　人　臺灣板橋地方法院檢察署檢察官
被　　　告　丁○○
選任辯護人　邱群傑律師
被　　　告　丙○○
上列上訴人因被告等恐嚇案件，不服臺灣板橋地方法院，93年度
易字第394號，中華民國94年6月30日第一審判決（起訴案號：臺
灣板橋地方法院檢察署92年度偵字第1165、2418、21817號），
提起上訴，本院判決如下：
    主  文
上訴駁回。
    理  由
一、公訴意旨略以：丙○○於九十年間，在台北市中正區、萬華
    區經營「忠誠煤氣行」、「華一煤氣行」，又與人合夥投資
    「太平洋煤氣行」、「貴婦煤氣行」、「裕僑煤氣行」、「
    全興煤氣行」等瓦斯公司，復為北桃煤氣分裝儲運股份有限
    公司（下稱北桃公司）股東，因不滿王博常自八十九年間起
    ，在同市○○路○段303巷11號開設「長海煤氣行」後，以低
    價傾鎖之方式搶走中正區及萬華區之客戶，曾多次會同當地
    業者及北桃公司負責人丁○○與王博常溝通，惟均遭王博常
    堅拒，造成丙○○經營上之重大損失，三人嫌隙日深。又因
    「長海煤氣行」於八十九年十二月時曾送瓦斯到新店地區，
    引起於新店地區圍事之「四海幫」角頭柳鐘世不滿，丙○○
    、丁○○、柳鐘世（已更名為乙○○）三人遂基於恐嚇之概
    括犯意，於九十年4、5月間，由乙○○帶同具犯意聯絡之手
    下王思翰、張文政二人至「長海煤氣行」，向王博常恐嚇稱
    「不能再將瓦斯賣到新店，我們到別家店談的時候都是帶槍
    去的」等語，致使王博常心生畏懼，而危害其人身安全。復
    承前揭恐嚇之概括犯意，於九十年六、七月間，帶同一名不
    詳男子至「長海煤氣行」，向王博常恐嚇稱「丙○○出國前
    曾交代說已經找了一批人要對你不利，而且這幾天就要動手
    」等語，致使王博常心生畏懼，而危害其人身安全。因認被
    告丙○○、丁○○涉有刑法第305條之恐嚇危害安全罪嫌。
    （同案被告乙○○、王思翰、張文政部分，原審判決無罪，
    檢察官就此部分並未提起上訴。）
二、訊據被告丙○○、丁○○矢口否認有上開公訴人指訴之犯行
    ，丙○○辯稱：有與王博常見過面，但並無恐嚇王博常，亦
    未曾請他人轉告恐嚇王博常等語；丁○○辯稱：渠經營煤氣
    分裝場，是煤氣行的上游，彼等如何削價經營與渠無關，不
    知有公訴人所指犯行等語。
三、按犯罪事實應依證據認定之，無證據不得認定其犯罪事實。
    刑事訴訟法第154條第2項定有明文。次按認定犯罪事實，須
    依證據，而所謂證據，係指合法之積極證據就犯罪事實能為
    具體之證明者而言；而認定不利於被告之事實，須依積極證
    據，苟積極證據不足為不利於被告事實之認定時，即應為有
    利於被告之認定，更不必有何有利之證據（最高法院30年上
    字第816號判例意旨參照），如無相當之證據，或證據不足
    以證明，自不能以推測或擬制之方法，以為裁判之基礎（最
    高法院40年台上字第86號判例意旨參照）。再按所謂「積極
    證據足以為不利被告事實之認定」，係指據為刑事訴訟法上
    證明之全盤證據資料，無論其為直接證據或間接證據，在客
    觀上均須達於通常一般之人均不致於有所懷疑，而得確信其
    為真實之程度，始得據為有罪之認定，若其關於被告是否犯
    罪之證明未能達此程度，而有合理性懷疑之存生，致使無從
    形成有罪之確信，即不得遽為不利於被告之認定，此觀諸最
    高法院76年台上字4986號判例意旨自明。末按我國刑事訴訟
    制度業已修正為以當事人進行主義為主，職權進行主義為輔
    ，檢察官立於原告之地位，其對於被告之犯罪事實，本負有
    積極舉證之義務，且刑事被告原無自證無罪之義務，其在訴
    訟上所為之辯解，只須達於對起訴事證提出合理質疑之程度
    為已足，檢察官如對於被告所為之辯解仍有爭執，即應依照
    刑事訴訟法第161條之規定，自負積極舉證之責。
四、經查：
  (1)本案已判決無罪確定之共犯乙○○於原審審理時證稱：有與
    王思翰、張文政等人去找王博常談瓦斯銷售到新店之事，並
    曾告知丙○○出國前曾交代說要找一批人要對王博常不利，
    但係基於善意提醒，並非恐嚇等語，王思翰、張文政亦證稱
    當時是與乙○○一起去長海瓦斯行，但並沒有恐嚇王博常，
    都是乙○○與王博常談話的等語，核與證人張書海於原審審
    理中證稱乙○○等人當時態度不錯，亦未說如繼續販賣到新
    店地區會遭受如何之危害等語明確（見原審卷94年6月2日筆
    錄），按刑法305條之恐嚇危害安全罪，係以使人生畏怖心
    為目的，而通知將加惡害之旨於他人，致生危害於安全者而
    言。而通知，是否該當於刑法上將來惡害通知之恐嚇範疇，
    則必須以行為人所述全部內容，綜合加以判斷，始能得知其
    言語之真意。綜觀乙○○向被害人王博常所為上開陳述，其
    內容係告知王博常：他人將於近日內對其不利而已，並非乙○○本人將加惡害於王博常之通知，衡諸常情，聽聞上開言
    詞，不足以讓人認為乙○○有將施加惡害之意思，其語意當
    屬警告提醒之意，尚難認乙○○係出於恐嚇之犯意而對王博
    常為將來惡害之通知。
  (2)共同被告乙○○、王思翰、張文政雖曾於90年4、5月間及90
    年6、7月間，先後前往王博常所經營之「長海煤氣行」，但
    既無積極證據足資證明乙○○、王思翰、張文政，有如公訴
    人所指上開恐嚇王博常之犯行，從而被告丁○○、丙○○與
    乙○○、王思翰、張文政間，自亦無恐嚇王博常之犯意聯絡
    之可言。況乙○○於原審審理中證稱：「丙○○出國前曾交
    代說要找一批人要對王博常不利」這句話，是聽綽號「小朱
    」之人說的，「小朱」當時是說他老闆要對王博常不利，他
    老闆是丙○○。因為有一天到他店裡，他這樣跟我說。「小
    朱」並沒有說他是如何知道等語（見原審審理卷第5宗94 年
    6月8日下午2時30分審判筆錄第7頁、第8頁）。是上開言詞
    是乙○○自綽號「小朱」之人處聽聞而來，並非被告丁○○
    或被告丙○○要求乙○○轉告王博常，自無從推論被告丁○○、丙○○有要乙○○恐嚇王博常之意圖。
五、原審經詳細調查審酌，以不能證明被告丙○○、丁○○犯罪
    ，因而為無罪之諭知，經核於法並無違誤，公訴人上訴意旨
    以原審未斟酌證人張書海、乙○○、周舜立在原審偵審中之
    證詞及朱顯全在警詢中之供述以及被告丙○○測謊鑑驗結果
    ，遽為被告丁○○、丙○○無罪之諭知指摘原判決不當等語
    。
六、但查，被告丁○○係經營煤氣分裝業，為煤氣行之上游，且
    被告丁○○在萬華區及中正區根本未開設任何一家煤氣行，
    故王博常有無在中正區削價競爭，對被告丁○○之利益毫無
    影響，被告丁○○自不需與王博常溝通，且被告丁○○亦不
    認識王博常，難謂被告丁○○與王博常有發生嫌隙之可能而
    認被告丁○○有恐嚇王博常之必要。是以公訴人所舉王博常
    遭恐嚇之原因實與被告丁○○無涉。而朱顯全在91年11月30
    日警詢之陳述，係屬被告以外之人在審判外之陳述，又被告
    丙○○於92年5月14日在檢察官偵訊時之供述未經具結，皆
    無證據能力，公訴人在上訴書爰引前揭無證據能力之各該陳
    述，用為指摘原審理由不備之違法，誠屬無理由。而周舜立
    在原審偵審中之證詞均係聽聞自王博常，並非親目所睹，自
    不能適用傳聞法則之例外而認有證據能力，至甲○○與其員
    工吳水木共同殺害王博常乙案，據甲○○到庭證稱係因股權
    糾紛所致，與被告丁○○，丙○○無涉，亦有本院審理筆錄
    可稽，而該殺人案業經判決確定並未認定被告等有共犯關係
    ，自不能僅以被告丙○○在內政部警政署刑事警察局進行測
    謊鑑定有呈說謊反應等情，即遽以為被告等不利之認定，公
    訴人竟執以指摘原判決認事採證不當，難認有理由，應予駁
    回。
據上論斷，應依刑事訴訟法第368條，判決如主文。
本案經檢察官洪泰文到庭執行職務。
中　　華　　民　　國　　94　　年　　11　　月　　16　　日
　　　　　　　　　刑事第十庭審判長法　官　陳正雄
　　　　　　　　　　　　　　　　　法　官　許錦印
　　　　　　　 　 　　　　　　　　法　官　黃金富
以上正本證明與原本無異。
不得上訴。
                                  書記官　陳玉嬋
中　　華　　民　　國　　94　　年　　11　　月　　18　　日
